臺灣高等法院臺中分院刑事判決　　　　　　　　　九十二年度上易字第二四五號
　　上　訴　人
　　即　被　告　乙○○
　　選任辯護人　楊盤江
右上訴人因侵占案件，不服臺灣南投地方法院九十二年度易字第三十八號中華民國九
十二年九月九日第一審判決（起訴案號：臺灣南投地方法院檢察署九十一年度偵字第
七十七號），提起上訴，本院判決如左：
    主      文
上訴駁回。
    事      實
一、乙○○於民國（下同）八十一年四、五月間以急用為由，向丁○○○借款新台幣
    （下同）一百二十萬元。屆期後，未依約還款，經丁○○○多次催討，乙○○因
    於八十三年三月間，交付其所有位於埔里鎮埔丁山之九鼎博愛科技寶塔納骨塔位
    永久使用權狀一百紙予丁○○○，資為抵償之用。八十五年八月十五日，乙○○
    建議丁○○○將持有之一百個納骨塔位，由其代為出售換取好價錢。旋即出售與
    魏山鎮並收受魏山鎮交付以其為受款人、金額為八十萬元之支票，時乙○○並簽
    發同額、發票日期為八十五年九月二十四日之支票予丁○○○，並稱發票日屆至
    即可提領。乙○○明知前開委賣納骨塔位所得屬丁○○○所有，竟萌不法所有之
    意圖，將之侵占入己挪作他用。嗣發票日屆至，丁○○○持以向臺中商銀埔里分
    行為付款之提示，經承辦人員告知乙○○帳戶並無存款可供付款，方知上情。
二、案經丁○○○訴由臺灣南投地方法院檢察署檢察官偵查起訴。
    理      由
一、訊據上訴人即被告（以下簡稱被告）乙○○對先向丁○○○借款，繼為抵償借款
    因而交付一百個九頂科技寶塔塔位作抵償，續向丁○○○稱願代為出售塔位以換
    取好價錢，塔位出售後，並曾交付相同面額支票預供丁○○○提領，終將該款項
    挪用等情，均坦白承認，惟否認有侵占之犯行，辯稱：伊與告訴人本係師徒關係
    ，在八十一年三月間把伊在桃米坑的土地賣給告訴人兒子，當時土地下在漲，而
    伊在大陸也有講授佛學，所以才賣土地給告訴人的兒子，後來伊與告訴人的兒子
    協商後有意見並沒有賣成，後來伊又買回來，納骨塔是用在五筆土地上，一百二
    十萬元我是賣給告訴人的兒子黃正雄，是用丁○○○的名義買賣，後來伊把錢拿
    去斂佛學之用，因後來伊將土地買回，所以才變成是伊欠他這筆錢，而伊在挪用
    前開款項時，已向丁○○○照會，並獲其首肯，才加以挪用，並非侵占，本件屬
    民事債務糾紛云云。
１、被告前揭受託代為出售九鼎博愛科技寶塔塔位永久使用權狀，並由案外人魏山鎮
    買受，得款八十萬元等情，已據告訴人丁○○○指述明確，核與證人魏山鎮所證
    述之情節相符，且魏山鎮更於偵查中證稱：「（問：乙○○當時轉讓塔位時有無
    說，是替丁○○○賣的？）沒有」等語（詳見臺灣南投地方法院檢察署九十一年
    度偵字第七十七號卷第三十五頁至第三十六頁），並有九鼎博愛科技寶塔塔位永
    久使用權狀一百紙在卷足憑。
２、告訴人丁○○○既因被告欠款未還，方取得被告交付之納骨塔位以為抵償，且告
    訴人丁○○○於本院調查時亦證稱：「他（指被告）是有告訴我，跟我講如果自
    己賣的話，價錢沒那麼好，他要幫忙我賣，才會賣得好價錢，後來賣完好，他沒
    有把賣得的錢給我」等語（詳見本院審理卷第四十三頁），是本件告訴人丁○○○交付被告係委託被告出售以利變現求償，告訴人丁○○○要無再同意被告挪用
之理。是被告辯稱：伊在挪用前開款項時，已向丁○○○照會，並獲其首肯，才
    加以挪用，並非侵占，本件屬民事債務糾紛云云，即非可採。
３、被告明知出售所得款項屬告訴人所有，其僅係受託保管該筆款項，竟將加以挪用
    ，其有不法所有之意圖甚明。此外，並有被告簽立之本票七紙附卷可參，被告所
    辯要屬事後飾卸之詞，不足憑信，本案事證明確，被告犯行洵堪認定。
４、被告雖另請求傳訊代書甲○○、及土地銀行草屯分行襄理丙○○二人證明告訴人
    丁○○○與被告有在八十一年購買土地，且有以土地籌款，經本院傳訊證人甲○○、丙○○二人亦證明有上開購買土地及以二千萬籌款之事實（詳見本院審理卷
    第一二五頁至第一二七頁），惟本件上開土地之買賣，與本件侵占犯行，並無干
    係，此觀被告於本院審理中自承：這是因我有欠告訴人一百二十萬元的債務引起
    簽發的，而告訴人當時承認這筆債務也同意用分期的方式來還款」等語自明（詳
    見本院審理卷第一二八頁），則本件自無從以證人代書甲○○、及土地銀行草屯
    分行襄理丙○○之證述為有利於被告之認定，附予敘明。
５、辯護意旨雖以八十五年八月間係由被告以原價一百二十萬元向告訴人買回，則被
    告出售永久使用權狀之所得乃自己之物，而非告訴人之物，自與侵占之客體須為
    人之物之要件不合，要與侵占罪之構成要件不符，況本件欠款係一百二十萬元並
    非一百萬元，足證被告並未侵占。惟查：被告於偵查中業已自承：「（問：你納
    骨塔的錢為何沒有給她「指告訴人」？）中台給的八十萬元拿去付蓋這些塔位的
    工程款。（問：你替丁○○○賣塔位是否要把錢交給她？）是。（問：何時交給
    她？）三個月」等語（詳見臺灣南投地方法院檢察署九十一年度偵字第七十七號
    卷第二十頁背面），足證不管出售之價格係一百二十萬元或八十萬元，該筆款項
    ，均非被告買回而為被告所有之款項，而係告訴人委託被告出售永久使用權之款
    項，被告未經告訴人之同意即自行挪用，其有侵占之犯意，應臻明確，是辯護上
    開辯護意旨認未侵占云。即有誤會，併予敘明。
二、核被告所為，係犯刑法第三百三十五條第一項之侵占罪。原審判決適用刑法第三
    百三十五條第一項、罰金罰鍰提高標準條例第一條前段，並爰審酌被告犯罪動機
    、目的、手段、犯後態度與侵占所得，及至本院審理終結前僅償還部分款項予告
    訴人等一切情狀，量處被告十月，核其認事用法，並無違誤，量刑亦稱妥適，應
    予維持，被告上訴否認犯行，指摘原審判決不當，為無理由，應予駁回。
據上論斷，應依刑事訴訟法第三百六十八條，判決如主文。
本案經檢察官戊○○到庭執行職務
中      華      民      國　    九十三     年     一      月    二十　　日
                                臺灣高等法院臺中分院刑事第三庭
                                      審判長法  官　陳　朱  貴
                                            法　官　劉　連　星
                                            法　官  胡　忠　文
右正本證明與原本無異。
不得上訴。
                                            書記官  許  美  惠
中      華      民      國　    九十三     年     一      月   二十七 　日
中華民國刑法第三百三十五條：
(普通侵占罪)
意圖為自己或第三人不法之所有，而侵占自己持有他人之物者，處五年以下有期徒刑
、拘役或科或併科一千元以下罰金。
前項之未遂犯罰之。
                            　　　　　　　　　　　　　　　　　　　　　　Ｒ
